臺灣高雄地方法院刑事判決　　　　　　　94年度訴字第1196號
公　訴　人　臺灣高雄地方法院檢察署檢察官
被　　　告　甲○○
　　　　　　　　　　（在臺灣高雄第二監獄受刑中）
指定辯護人　本院公設辯護人辛○○
上列被告因強盜案件，經檢察官提起公訴（94年度偵字第5083號）
，及移送併案（94年度偵字第21220 號），本院判決如下：
    主  文
甲○○連續意圖為自己不法之所有，結夥三人以上，攜帶兇器，
以強暴脅迫之方法，至使不能抗拒，而取他人之物，處有期徒刑
捌年陸月，扣案如附表所示之物均沒收。
    事  實
一、甲○○基於意圖為自己不法所有之概括犯意，連續為下列行
    為：
  (一)於民國93年12月7 日上午1 時，為前往高雄縣林園鄉○○街
    55號「小叮噹遊藝場」為強盜犯行時供代步之用及逃逸時避
    免被查獲，明知車號9413-GR 號自小客車為壬○○竊盜所得
    之贓物，竟仍向壬○○商借作為犯罪工具而收受之，旋即邀
    同林明全強盜財物，2 人基於不法所有之概括犯意聯絡，由
    林明全駕駛該車負責載送、把風、接應，甲○○則持「阿豐
    」所有置放在星河遊藝場，客觀上對人之生命、身體安全具
    有危險性可供兇器使用之開山刀1 把，進入「小叮噹電子遊
    藝場」內，持刀架在真實姓名年籍不詳之成年店員脖子上命
    其不許動，以此強暴方式至使不能抗拒，進入櫃臺打開抽屜
    欲搜刮財物，惟因店內並無擺放現金而未得手。
  (二)同日上午4 時21分許，與林明全承上開不法所有之概括犯意
    聯絡，在高雄縣林園鄉○○村○○○路300 號「永晉加油站
    」，林明全面戴口罩、甲○○亦戴上帽子及口罩以遮掩容貌
    ，先由林明全佯裝加油而將車子駛進加油站內，見加油員簡
    谷益出現，再由先前已下車埋伏在旁之甲○○持上開開山刀
    1 把架在簡谷益脖子上，喝令「不要動」，以此強暴方式至
    使不能抗拒，強盜簡谷益持有之黑色皮包1 個（內有新臺幣
    21,072元）得逞。
  (三)甲○○因自己○○得知位於高雄市小港區○○○路38號1 間
    廢棄之鋒安鐵工廠內堆存具有經濟價值之廢電池，於94年2
    月25日上午11時許，夥同壬○○、庚○○、己○○（本院另
    行審結）、姓名年籍不詳綽號「阿豐」及「直仔」之成年男
    子，共同意圖為自己不法所有，基於強盜他人財物之犯意聯
    絡，並分由甲○○攜帶其所有之木質球棒、鋁質球棒各1 支
    、「阿豐」攜帶其所有客觀上對人之生命、身體、安全具有
    危險性可供兇器使用之開山刀、武士刀各1 把、壬○○攜帶
    其所有之膠帶2 卷等物，己○○另自行攜來客觀上對人之生
    命安全構成威脅，具有殺傷力之仿BERETTA 廠半自動手槍製
    造之玩具手槍1 支（含彈匣，槍枝管制編號：0000000000號
    ）及內含口徑9MM 制式子彈9 顆藏放衣服內，由己○○則駕
    駛不詳車號自小客車搭載甲○○，庚○○駕駛車號C3-2572
    號自小客車搭載壬○○、「阿豐」及「直仔」，前往高雄市
    小港區○○○路38號鋒安廢棄工廠，抵達後，甲○○持球棒
    、「阿豐」持上開刀械，與壬○○、己○○及「直仔」共5
    人進入鋒安鐵工廠之警衛室，庚○○則將車駛入工廠內在車
    上把風接應。己○○為控制警衛室內之工廠管理員，取出藏
    放衣服內之槍彈，與「阿豐」以刀械脅迫工廠管理員乙○○
    閉眼蹲下，甲○○並以球棒毆打乙○○（傷害部分未據告訴
    ），命乙○○配合不可亂叫，以此強暴、脅迫方式至使乙○○不能抗拒後，甲○○將膠帶封住乙○○口部，己○○再用
    膠帶矇住乙○○雙眼及捆綁乙○○雙手，制服乙○○後，由
    壬○○以電話聯絡不知情之吊車司機黃漢東、莊豐毅與黃安
    邦3 人到場駕駛吊車搬運現場之廢棄電池，其餘之人即前往
    堆放廢電池處，由己○○在警衛室內看守乙○○。嗣於同日
    上午11時30分許，已將廢棄電池8 包吊上吊車置放時，為跟
    監之警方前往現場查獲，並開槍制服己○○，當場逮捕己○○及甲○○，壬○○、庚○○、「阿豐」與「直仔」則見狀
    逃逸。警方除在現場扣得附表編號3 至7 所示之物、手槍1
    支、子彈9 顆及手機2 支，再於同日晚間6 時許，在高雄縣
    林園鄉○○○路逮捕壬○○，復於同年3 月14日上午11時30
    分許，在高雄縣林園鄉○○○路90號逮捕庚○○到案，並扣
    得紙製車號C3-2572 號車牌1 面。
二、案經內政部警政署刑事警察局移送及高雄縣政府警察局林園
    分局報請臺灣高雄地方法院檢察署偵查起訴及併案。
    理  由
壹、證據能力方面
    被害人乙○○、證人黃漢東、黃安邦、莊豐毅、簡谷益、黃
    喻麟、共犯林明全於警詢中之陳述有證據能力：
  (一)按被告以外之人於審判外之言詞或書面陳述，除法律有規定
    者外，不得作為證據，刑事訴訟法第159 條第1 項固定有明
    文。惟被告以外之人於審判外之陳述，雖不符同法第159 條
    之1 至之4 之規定，而經當事人於審判程序同意作為證據，
    法院審酌該言詞陳述或書面陳述作成時之情況，認為適當者
    ，亦得為證據。又當事人、代理人或辯護人於法院調查證據
    時，知有第159 條第1 項不得為證據之情形，而未於言詞辯
    論終結前聲明異議者，視為有前項之同意，同法第159 條之
    5 亦定有明文。
  (二)查被害人乙○○、證人黃漢東、黃安邦、莊豐毅、簡谷益、
    黃喻麟、共犯林明全於警詢時之陳述，雖係被告以外之人於
    審判外之陳述，惟公訴人、被告及辯護人於審理時，對於上
    開供述證據之證據能力，均表示沒有意見，且迄於言詞辯論
    終結前亦未聲明異議。本院審酌該陳述作成時之情況，並無
    不能自由陳述之情形，亦無違法取證或其他程序上之瑕疵，
    認為以之作為證據為適當，自得為證據，應先敘明。
貳、實體方面
一、訊據被告甲○○固對於上開收受贓物及連續加重強盜之犯罪
    事實坦承不諱，辯護人則為被告辯稱：被告甲○○坦承犯行
    ，犯後態度良好，然事實欄(三)部分係因警察介入之後，無法
    完成犯行，被告等人對於吊車上的廢電池尚未取得實力支配
    ，應屬強盜未遂，等語，資為被告辯護。
二、經查：
  (一)就事實欄(一)之收受贓物部分，業據被告甲○○於警詢及本院
    審理中供稱：壬○○曾告訴我車號9413-GR 號自小客車是他
    偷牽來的，我向他借用時，已經知道這部車是贓車等語不諱
    ，且上開車輛確為壬○○所竊取，業據壬○○於本院94年度
    易字第918 號竊盜案件中供承在卷，核與被害人黃喻麟於警
    詢中陳稱：上開汽車於93年12月4 日11時30分，在高雄縣林
    園鄉○○村○○○路21項8 號前發現失竊相符，復有贓物領
    據1 份附卷可按，是被告之自白與事實相符，應堪採為認定
    犯罪之證據。被告確有收受贓物之犯行，堪以認定，
  (二)就事實欄(一)、(二)之連續攜帶兇器強盜犯行部分，迭經被告甲○○於警詢及本院審理中坦承不諱，核與共犯林明全於警詢
    中陳述：我與甲○○大約在93年11、12月左右某日1 時許，
    由甲○○提議邀我前往林園鄉小叮噹遊藝場搶劫，我馬上答
    應他，我駕駛甲○○向壬○○借用他所有灰色喜美自小客車
    載甲○○前往小叮噹遊藝場搶劫，我在外等候，待甲○○由
    小叮噹遊藝場出來後，在車上告訴我沒有搶到錢，我們便於
    同日約1 時30分左右，駕車由林園鄉中芸地區行駛，甲○○
    隨即提議搶劫永晉加油站，當時由我駕駛車輛在中芸路上隨
    即迴轉至永晉加油站前，由我在車上等待，甲○○則持搶劫
    小叮噹遊藝場所用的刀，進入加油站加油島內，持刀要加油
    員將錢交出來，得手約10,000多元等語（見94年7 月18日警
    詢筆錄）相符，且就事實欄(二)之犯行，復經被害人簡谷益於
    警詢中指訴：我於93年12月7 日4 時21分許，在林園鄉○○
    村○○○路300 號永晉加油站，有1 輛白色自小客車駛進加
    油站，當我要幫該車加油時，就有1 名男子從身上的大衣裡
    面拿出1 支長型刀子靠近我身旁架在我脖子上，把我押進第
    2 加油亭內，要我把財物交出來，我沒有拿出來，他就自己
    動手把放置於亭內電腦上的黑色皮包拿走（內有公司現金
    21,072元）後乘該自小客車逃逸等語（見94年6 月29日警詢
    筆錄）綦詳，此外，並有現場及車輛照片11張存卷可憑，是
    被告出於任意性之自白與事實相符，應堪採為認定被告有罪
    之依據。
  (三)就事實欄(三)部分，業據被告甲○○迭於警詢、偵查及本院審
    理時坦白承認，核與被害人乙○○於警詢中陳稱：該處之廢
    電池是我朋友丙○○之老闆戊○○所置放，我在該處看管。
    我於94年2 月25日上午約11時許，到達高雄市○○區○○路
    鋒安鋼鐵工廠內不久，突然有6 、7 名不詳男子進入，其中
    3 、4 名手中拿球棒、1 名拿開山刀、另還有1 名男子手中
    拿1 支黑色的手槍，進入後即有人拿球棒打我，要我配合、
    不要亂叫，並由其中1 人拿膠帶將我的眼睛、嘴巴、手腕綑
    綁。並將我控制在該工廠廢棄警衛室旁之小房間內等語（見
    94 年2月25日警詢筆錄），及證人即警員洪頂力於本院審理
    時證稱：被害人胸部及手部都被膠帶綑綁，當時他在警衛室
    後面的小房間理面，當時無法自己脫困，我們找到他時，他
    連話都講不出來等語（見本院94年9 月20日審理筆錄）大致
    相符。而共犯壬○○負責聯絡雇用黃漢東、黃安邦、莊豐毅
    駕駛吊車至鋒安鐵工廠吊取太空包包裝之廢棄電池，亦據共
    犯壬○○於本院審理時坦承不諱，且與當時在現場操作吊車
    之證人黃漢東於警詢中陳稱：今25日9 時許，我老闆周慶堂
    叫我開車至高雄市○○區○○路2 段鋒安廢棄鐵工廠內，稱
    有人雇用要吊東西等語（見94年2 月25日警詢筆錄），及證
    人黃安邦於警詢中陳稱：今25日10時多許，我接到我老闆周
    慶堂打行動電話給我，叫我開車至沿鑫保養廠找老闆，說那
    邊有太空包要吊，所以該老闆就帶我至鋒安廢棄鐵工廠吊該
    太空包等語（見94年2 月25日警詢筆錄），及證人莊豐毅於
    警詢中陳稱：今25日10時多許，黃安邦接到我老闆周慶堂打
    行動電話給他，黃安邦載我開車至沿鑫保養廠找老闆，說那
    邊有太空包要吊，所以該老闆就帶我2 人至鋒安廢棄鐵工廠
    內吊該太空包等語（見94年2 月25日警詢筆錄）相符，此外
    ，復有扣押筆錄、扣押物品目錄各2 紙，及武士刀、開山刀
    各1 把、木質球棒、鋁棒各1 支、膠帶2 捲等物扣案可資佐
    證。另共犯壬○○以其所使用之0000000000號行動電話，於
    94 年2月24日起即多次與共犯己○○聯繫，計畫強盜事宜，
    並向證人黃漢東、黃安邦、莊豐毅之雇主周慶堂租用吊車，
    復有上開行動電話監聽譯文1 份在卷可稽。是被告甲○○與
    共犯壬○○、己○○與、姓名年籍不詳綽號「直仔」、「阿
    豐」之男子，確有進入鋒安鐵工廠之警衛室內以強暴之方式
    至使被害人不能抗拒而強取廢電池之行為屬實。
  (四)至辯護人為被告甲○○辯稱正在指揮吊車吊取廢電池時，即
    為警查獲，應屬強盜未遂云云，惟按竊盜罪既遂與未遂之區
    別，應以所竊之物已否移入自己權力支配之下為標準。若已
    將他人財物移歸自己所持，即應成立竊盜既遂罪（最高法院
    25 年 上字第7374號判例可資參照）。而強盜罪行為人之目
    的係在強取他人之動產，僅其手段是加重的強制情形，其既
    未遂之判斷，亦應同此見解。查：證人黃漢東於警詢中陳稱
    ：94年2 月25日11時許，在高雄市○○區○○路2 段鋒安廢
    棄鐵工廠內以BP-801號自用大貨車吊裝太空包內之廢棄電池
    ，僱方2 名年籍姓名不詳男子在場指揮我3 人吊貨，叫我吊
    上車後，再告訴我運到何處，剛吊1 包上車警方就到達等語
    （見94年2 月25日警詢筆錄），及證人黃安邦於警詢中陳稱
    ：94年2 月25日11時許，在高雄市○○區○○路2 段鋒安廢
    棄鐵工廠內以195-BF號營業大貨車吊裝在太空包內之廢棄電
    池，僱方有1 名年籍姓名不詳男子在場指揮我3 人吊貨，剛
    吊3 包上車警方就到場查獲（見94年2 月25日警詢筆錄）；
    及證人莊豐毅於警詢中陳稱：94年2 月25日11時許，在高雄
    市○○區○○路2 段鋒安廢棄鐵工廠內我跟黃安邦以195-BF
    號營業大貨車吊裝在太空包內之廢棄電池，僱方有1 名年籍
    姓名不詳男子在場指揮我3 人吊貨，剛吊4 至5 包上車警方
    就到場查獲等語（見94年2 月25日警詢筆錄）大致相符，證
    人黃漢東、黃安邦及莊豐毅既為共犯壬○○所雇用，且受被
    告等人所指揮調度，並已將8 包廢電池吊上吊車，該8 包廢
    電池已置於渠等實力支配之範圍內，渠等強盜行為自屬已達
    既遂之程度。至於吊車是否已將吊得廢電池載運離開鋒安鐵
    工廠或置於可得自由處分之安全狀態，均不影響強盜既遂之
    認定。
  (五)又查，被告甲○○堅決否認事前知悉共犯己○○持槍彈前往
    鋒安鐵工廠，並於本院審理時供稱：我知道他腰際有插東西
    ，但我不敢確定是否是槍等語。衡情當時正值冬天，而上開
    槍枝槍身僅長約20公分，體積不大，有上開槍彈鑑定書拍攝
    之照片可按，共犯己○○將槍枝藏放於衣服內，由外觀雖能
    察覺異物，然未必即能知悉所藏放者為槍枝。從而被告甲○○應係在與共犯己○○進入警衛室時，見共犯己○○掏出槍
    彈之際始知悉共犯己○○將槍枝攜往現場。被告甲○○對於
    共犯己○○持有槍彈之犯行並無犯意聯絡及行為分擔，應堪
    認定，公訴人認被告甲○○對於共犯己○○持有槍彈之犯行
    有犯意聯絡及行為分擔，尚無積極證據可資證明，附此敘明
    。
三、扣案之武士刀1 支，全長45公分、刀刃長28公分、刀刃鋒利
    尖銳；另開山刀1 支，全長47公分、刀刃35公分、刀刃上寬
    6.5 公分、下寬4.5 公分、刀刃鋒利，均足以危害他人之生
    命、身體、健康，依社會通常觀念均為可供兇器使用之物，
    業經本院審理時勘驗在卷。核被告甲○○所為事實欄(一)收受
    贓物及攜帶兇器強盜財物未得逞之犯行，係犯刑法第349 條
    第1 項之收受贓物罪及第330 條第2 項、第1 項之攜帶兇器
    強盜未遂罪，被告甲○○所為事實欄(二)之犯行，係犯刑法第
    330 條第1 項之攜帶兇器強盜罪。被告甲○○與共犯壬○○
    、庚○○、己○○、「阿豐」、「直仔」所為事實欄(三)共同
    持兇器強盜財物之行為，係犯刑法第330 條第1 項之結夥3
    人以上攜帶兇器強盜罪，被告甲○○就事實欄(一)(二)之加重強
    盜犯行與共犯林明全間，被告甲○○就事實欄(三)之犯行，與
    共犯壬○○、庚○○、己○○、「阿豐」、「直仔」間，有
    犯意聯絡及行為分擔，均為共同正犯。被告甲○○收受事實
    欄(一)壬○○所交付之贓車，其目的係為駕駛贓車前往強盜處
    所，所犯上揭收受贓物罪、攜帶兇器強盜罪2 罪間，具有方
    法、目的之牽連關係，為牽連犯，依刑法第55條之規定，應
    從一重之攜帶兇器強盜罪處斷。又被告甲○○先後3 次加重
    強盜犯行，時間緊接，觸犯基本構成要件相同之罪名，顯係
    基於概括之犯意為之，為連續犯，應依刑法第56條之規定，
    論以一較重之事實欄(三)所示結夥3 人以上攜帶兇器強盜罪，
    並加重其刑。檢察官雖未就事實欄(一)(二)部分之犯罪行為起訴
    ，但與起訴有罪部分有連續犯及牽連犯之裁判上一罪關係，
    本院自得一併審究。爰審酌被告甲○○身強體健，卻不思以
    正當手段謀取財富，竟持兇器強盜財物，危害人身自由及財
    產安全，嚴重影響社會秩序，並造成被害人精神及其財產上
    之損害非輕，惟念及被告甲○○犯後坦承犯行，態度尚佳等
    一切情狀，量處如主文所示之刑，以示懲儆。扣案之附表編
    號1 所示之物，係由被告甲○○與共犯林明全購買，為被告
    甲○○與共犯林明全所共有，編號2 所示之物，為被告甲○○所有，業經被告甲○○於本院審理時供陳在卷，附表編號
    3 被告甲○○所持往「小叮噹遊藝場」、「永晉加油站」及
    共犯「阿豐」持往「鋒安鐵工廠」強盜之開山刀均為同1 把
    ，業據被告甲○○於本院審理時供述明確，且與附表編號4
    共犯「阿豐」持往鋒安鐵工廠之武士刀1 把，均屬「阿豐」
    所有，此據共犯己○○於本院審理時供述在卷，附表編號7
    所示之物，為共犯壬○○所有，亦據共犯壬○○於本院審理
    時陳明在卷，均為供共同犯罪所用之物，在共犯責任範圍內
    ，依刑法第38條第1 項第2 款規定宣告沒收。至事實欄(三)扣
    案之槍彈，因係共犯己○○所有，由共犯己○○自行攜往強
    盜現場，與被告甲○○涉犯強盜案件無關，爰不於本件宣告
    沒收，另扣案之手機2 支及車牌1 面，因與本件強盜案件之
    構成要件無直接關連性，亦不予宣告沒收。
四、同案被告壬○○、庚○○、己○○已由本院另行審結。
五、移送併案退回部分（臺灣高雄地方法院檢察署94年度偵字第
    21220號）：
  (一)併辦意旨另以：被告甲○○與林明全基於意圖為自己不法所
    有之犯意聯絡，於93年11月23日下午11時許，由林明全騎乘
    車號ONS-346 號重型機車，搭載甲○○在高雄小港區○○路
    上某檳榔攤，由林明全在外把風、接應，甲○○則持西瓜刀
    進入店內，出示手中長刀脅迫店員，搜刮其內財物，共得手
    6,500 後，隨即由林明全騎車搭載逃逸。因認被告甲○○另
    涉犯刑法第330條第1項加重強盜罪云云。
  (二)檢察官認被告涉有上開犯行，係以被告甲○○之自白及共犯
    林明全於警詢中之供述為其論據。訊據被告甲○○堅詞否認
    有為上開犯行，辯稱：沒有做這一件，當初是林明全去刑事
    組說明時，因為怕後面的2 件強盜案件被查獲才編派這件的
    ，而林明全去警局說明回來以後，他有跟我說他警局的內容
    ，我是跟著他的話說的等語。辯護人亦為其辯稱：本件僅有
    林明全之警詢陳述，沒有被害人出面指證及其他積極證據可
    憑等語，資為被告辯護。
  (三)按被告或共犯之自白，不得作為有罪判決之唯一證據，仍應
    調查其他必要之證據，以察其是否與事實相符，刑事訴訟法
    第156 條第2 項定有明文。查：檢察官所指被告甲○○攜帶
    兇器強盜高雄市小港區某檳榔之犯行，為被告甲○○於本院
    審理時所否認，又無被害人之指證可供佐證，且被告甲○○
    與共犯林明全於警詢中之供述，對於本件強盜犯行係由何人
    提議、有無攜帶兇器、得手金額等細節均不一致，事後由警
    員帶同共犯林明全前往案發地點尋找，亦無法指認渠等所供
    稱強盜之檳榔攤。是本件無其他積極證據足資認定被告涉有
    此部分強盜犯行，自難僅憑被告與共犯林明全之警訊自白為
    唯一證據，即遽認被告涉有此部分犯行，被告犯罪事證既有
    未足，則無從認此部分與本院前開論罪科刑部分有何裁判上
    一罪之關係，自非本件起訴效力所及，本院無從併予審理，
    此部分應退由檢察官另行依法處理，併此敘明。
據上論斷，應依刑事訴訟法第299 條第1 項前段，刑法第56條、
第28條、第330 條第1 項、第349 條第1 項、第55條、第38條第
1項 第2 款，罰金罰鍰提高標準條例第1條前段，判決如主文。
本案經檢察官丁○○到庭執行職務。
中　　華　　民　　國　　94　　年　　12　　月　　26　　日
                  鳳山刑事第1 庭審判長法　官  陳志銘
                                      法  官  林永村
                                      法  官  林芳華
以上正本證明與原本無異。
如不服本判決，應於判決送達後10日內，向本院提出上訴狀。
中　　華　　民　　國　　94　　年　　12　　月　　27　　日
                                      書記官  賴佳慧
附錄本案論罪科刑法條
刑法第330條
犯強盜罪而有第 321 條第 1 項各款情形之一者，處 7 年以上有
期徒刑。
前項之未遂犯罰之。
刑法第349條
收受贓物者，處 3 年以下有期徒刑、拘役或 500 元以下罰金。
搬運、寄藏、故買贓物或為牙保者，處5 年以下有期徒刑、拘役
或科或併科1 千元以下罰金。
因贓物變得之財物，以贓物論。
附表
┌──┬─────┬───┬────┐
│編號│物品名稱  │數量  │所有人  │
├──┼─────┼───┼────┤
│1   │口罩      │2個   │甲○○、│
│    │          │      │林明全  │
├──┼─────┼───┼────┤
│2   │帽子      │1頂   │甲○○  │
├──┼─────┼───┼────┤
│3   │木質球棒  │1支   │甲○○  │
├──┼─────┼───┼────┤
│4   │鋁質球棒  │1支   │甲○○  │
├──┼─────┼───┼────┤
│5   │開山刀    │1支   │「阿豐」│
├──┼─────┼───┼────┤
│6   │武士刀    │1支   │「阿豐」│
├──┼─────┼───┼────┤
│7   │膠帶      │2卷   │壬○○  │
└──┴─────┴───┴────┘
